【裁判字號】    99,台上,3628
【裁判日期】    990610
【裁判案由】    妨害性自主等罪
【裁判全文】
最高法院刑事判決            九十九年度台上字第三六二八號
上  訴  人  台灣高等法院台南分院檢察署檢察官
上  訴  人
即  被  告  甲○○
上列上訴人等因被告妨害性自主等罪案件，不服台灣高等法院台
南分院中華民國九十七年七月二十三日第二審判決（九十七年度
上訴字第五七六號，起訴案號：台灣嘉義地方法院檢察署九十五
年度偵字第七六一五號），提起上訴，本院判決如下：
    主  文
上訴駁回。
    理  由
一、甲○○上訴（強制性交罪）部分：
按刑事訴訟法第三百七十七條規定：上訴於第三審法院，非以判
決違背法令為理由，不得為之。是提起第三審上訴，應以原判決
違背法令為理由，係屬法定要件。且必須依據卷內資料為具體之
指摘，並足據以辨認原判決已具備違背法令之形式，始屬相當。
本件原判決撤銷第一審關於上訴人即被告甲○○強制性交部分科
刑之判決，改判仍論處甲○○對於女子以強暴而為性交罪刑（處
有期徒刑四年六月），已詳敘其調查、取捨證據之結果及憑以認
定犯罪事實之心證理由。並就甲○○否認犯罪之供詞及其所辯各
語認非可採，予以論述。就形式上觀察，原判決要無採證認事違
背經驗法則、論理法則或理由不備等違背法令之情形。甲○○上
訴意旨略稱渠對於原審判決甚為不服，除引用在一、二審之答辯
外，原審對其有利之事證完全未予採信，逕為對其有罪之認定，
甚難甘服等語，其對原判決關於此強制性交罪部分之採證認事，
究有如何不適用法則或適用不當情形，既未依據卷內訴訟資料為
具體指摘，徒為單純事實之爭執，自不足以辨認原審關於該有罪
部分判決已具備違背法令之形式要件。依上開說明，甲○○之上
訴不合法律上程式，應予駁回。
二、檢察官上訴（甲○○被訴乘機性交罪）部分：
按刑事訴訟法第三百七十七條規定，上訴於第三審法院，非以判
決違背法令為理由，不得為之。是提起第三審上訴，應以原判決
違背法令為理由，係屬法定要件。如果上訴理由書狀並未依據卷
內訴訟資料，具體指摘原判決不適用何種法則或如何適用不當，
或所指摘原判決違法情事，顯與法律規定得為第三審上訴理由之
違法情形，不相適合時，均應認其上訴為違背法律上之程式，予
以駁回。本件原判決係以公訴意旨略稱甲○○於民國九十五年九
月二十日凌晨一時許，在嘉義市○區○○路套房內，認被害人Ａ
女（案發時已滿十八歲，其真實姓名、出生年月日等均詳卷）已
熟睡，乃基於乘機性交犯意，以手指插入Ａ女陰道，對其為性交
行為，因認甲○○此部分涉有刑法第二百二十五條第一項乘機性
交罪嫌云云。經審理結果，認為不能證明甲○○有該犯行，第一
審就此部分諭知甲○○無罪之判決，為無不合，予以維持，駁回
檢察官該部分之第二審上訴，已詳敘其調查、取捨證據之結果及
認甲○○該被訴部分應為無罪判決之心證理由。而檢察官所以認
定甲○○確有上開公訴事實所指乘機性交犯行，係以Ａ女之指訴
為其主要論據。然據Ａ女於偵查及第一審審理時結證之供詞，渠
於案發當時係因害怕，乃假裝睡著，故對甲○○以手指插入其陰
道之行為未加反抗等語，則上訴人既非利用Ａ女熟睡，致有類似
於精神、身體障礙、心智缺陷之不能或不知抗拒情形而為性交，
此與刑法第二百二十五條第一項乘機性交罪之構成要件，即有不
符。除此，既乏其他事證足證甲○○確有公訴人所指乘機性交犯
行，原判決以此部分除Ａ女之片面指訴，別無其他證據補強，乃
維持第一審諭知甲○○無罪之判決，於法要無不合。檢察官上訴
意旨執以指摘原判決此部分違背法令，核與法律規定得為第三審
上訴理由之違法情形，不相適合。依上揭說明，檢察官就此部分
之上訴違背法律上之程式，應予駁回。
據上論結，應依刑事訴訟法第三百九十五條前段，判決如主文。
中    華    民    國  九十九  年    六    月    十    日
                      最高法院刑事第十二庭
                          審判長法官  黃  一  鑫
                                法官  張  春  福
                                法官  林  勤  純
                                法官  李  錦  樑
                                法官  陳  國  文
本件正本證明與原本無異
                                      書  記  官
中    華    民    國  九十九  年    六    月   十八   日
                                                     M

司法院資訊處製作；財團法人民間司法改革基金會備份。
